【裁判字號】    92,交抗,308
【裁判日期】    920514
【裁判案由】    違反道路交通管理處罰條例
【裁判全文】
臺灣高等法院刑事裁定                            九十二年度交抗字第三○八號
    抗告人即
    受處分人    昌立交通事業有限公司
    代  表  人  甲○○
    代  理  人  乙○○
右抗告人因違反道路交通管理處罰條例案件，不服臺灣板橋地方法院中華民國九十二
年二月二十七日九十一年度交聲字第一五八二號裁定（原處分字號：交通部公路總局
臺北區監理所九十一年九月二十六日北監六字第裁四○－ＣＧ0000000號），
提起抗告，本院裁定如左：
    主  文
抗告駁回。
    理  由
一、本案原審裁定以：異議人即受處分人昌立公司所有車號四六○－ＬＧ號營業小客
    車，於九十一年七月十五日上午十時五十七分許，行經臺北縣新店市○○路臺塑
    加油站前行車限速六十公里之路段往臺北市方向行駛時，經警雷射測速照相儀（
    型號AUTOV ELOX 104C-2）測速，時速達七十九公里，超速十九公里之違規事實
    ，有經上開雷射測速照相儀拍攝該車超速之採證照片一張在卷可證，並經臺北縣
    政府警察局查報函陳舉發無誤，有該局九十一年九月九日北警交字第○九一○○
    三七三四五號書函影本一紙附卷可稽。並以本件採證測速儀器係屬「雷射」測速
    儀，按經濟部標準檢驗局公告之「度量衡器施檢規範」第四條第九款規定，應受
    檢定檢查之速度計僅限於「雷達」測速儀，並不包括「雷射」測速儀及線圈感應
    式測速器，是本件測速拍照採證之「雷射」測速儀，並無須每年經經濟部標準檢
    驗局檢定檢查，且本件採證之雷射測速儀，有經業者提出法院認證之檢驗報告一
    份及八十七年九月起至九十一年九月十日止之國內代理廠商維保記錄六紙等影本
    附卷可稽，並無測速功能異常故障之紀錄，況本件異議人上開車輛經測速超速達
    十九公里，已逾限速甚多，應無儀器測速誤差可言。認異議人所辯，均不足採。
    據道路交通管理處罰條例第五十三條、第六十三條第一項第一款規定：按汽車駕
    駛人，行車速度，超過規定之最高時速者，處新臺幣一千二百元以上二千四百元
    以下罰鍰；又汽車駕駛人，違反道路交通管理處罰條例第四十條第一項規定者，
    除依原條款處罰鍰外，並予記違規點數一點。而原處分機關據引首揭規定裁處異
    議人罰鍰新臺幣一千七百元，疏未依法裁處記違規點數一點，顯然未當，。異議
    雖無理由，惟原處分既有上揭不當，應予撤銷，原審乃將原處分撤銷，另依上揭
    規定，裁處諭知「昌立交通事業有限公司汽車駕駛人行車速度，超過規定之最高
    時速未滿二十公里，處罰鍰新臺幣壹仟柒佰元，並記違規點數壹點。」
二、按行車速度，依標誌或標線之規定，無標誌或標線者，在市區道路，時速不得超
    過五○公里，在郊外道路時速不得超過六○公里。但在未劃設車道線或行車分向
    線之道路，市區時速不得超過三○公里，郊外時速不得超過四○公里。道路交通
    安全規則第九十三條第一項第一款定有明文，又汽車駕駛人，行車速度超過規定
    之最高時速者，處一千二百元以上二千四百元以下罰鍰，道路交通管理處罰條例
    第四十條第一項定有明文，而汽車駕駛人駕駛汽車違反道路交通管理處罰條例第
    四十條第一項規定者，除應依該條所規定之罰鍰處罰外，並予記違規點數一點，
    道路交通管理處罰條例第六十三條第一項第一款亦定有明文。
三、經查：查抗告人昌昱公司所有上開營業小客車，於前開時、地，行車限速六十公
    里之路段往臺北市方向行駛時，經警雷射測速照相儀（型號AUTOV ELOX 104C-2
    ）測速，時速達七十九公里，超速十九公里。本件警員使用之採證測速儀器係屬
    「雷射」測速儀，按經濟部標準檢驗局公告之「度量衡器施檢規範」第四條第九
    款規定，應受檢定檢查之速度計僅限於「雷達」測速儀，並不包括「雷射」測速
    儀及線圈感應式測速器，是本件測速拍照採證之「雷射」測速儀，並無須每年經
    經濟部標準檢驗局檢定檢查，且本件採證之雷射測速儀，有經業者提出法院認證
    之檢驗報告一份及八十七年九月起至九十一年九月十日止之國內代理廠商維保記
    錄六紙等影本附卷可稽（見原審卷第二六頁至第三六頁），並無測速功能異常故
    障之紀錄，況本件異議人上開車輛經測速超速達十九公里，已逾限速甚多，應無
    儀器測速誤差可言，抗告人所有該車亦確有行經該路段，本件既查無任何積極證
    據足資證明該員有捏造事實濫行舉發之情事，則執勤員警本其維護交通秩序安全
    職責且有事證所為之依法舉發，自應受到合法正確之推定。本件並無任何積極證
    據足以證明該執勤員警之舉發係屬虛偽，尚難遽認本件有濫行取締之情形。本件
    抗告人所有之車輛違規之事實明確。原審乃將原處分撤銷，另依上揭規定，裁處
    諭知其行車速度，超過規定之最高時速未滿二十公里，處罰鍰新臺幣壹仟柒佰元
    ，並記違規點數壹點。經本院調查結果，原審裁定認事用法均無不當，理由亦翔
    實，應予維持，並引用原審裁定書記載之理由。
四、本案係以科學採證儀器現場拍照採證後始摰單舉發，受處分人於收受違規通知單
    復原舉發單位提出申訴，並經原舉發單位調查函覆，舉發程序自屬符合正當之法
    律程序。且事證明確，抗告人仍執陳詞稱該路段並未設固定測速器，本件違規舉
    發顯係員警偷拍採證，且按警政署函文表示測速儀器每年均須經檢定合格始可使
    用，舉發單位就本件採證測速儀器並無合格證明，指責儀器未經檢驗，可靠性沒
    有，因此本件係違法採證，自不足以據認本件異議人上開車輛有超速違規行為，
    提出抗告，而指摘原裁定不當，為無理由，應予駁回。
據上論結，應依道路交通管理處罰條例第八十九條，刑事訴訟法第四百十二條，裁定
如主文。
中      華      民      國    九十二    年      五      月     十四     日
                              臺灣高等法院交通法庭
                                  審判長法  官  陳  祐  治
                                        法  官  楊  炳  禎
                                        法  官  王  炳  梁
右正本證明與原本無異。
不得再抗告。
                                        書記官  潘  大  鵬
中      華      民      國    九十二    年      五      月      十六    日


司法院資訊處製作；財團法人民間司法改革基金會備份。
